行　政　法　院　判　決　　　　　　　　　　　　　八十八年度判字第三八三四號
　　原　　　告　甲○○
　　訴訟代理人　乙○○
　　被　　　告　勞工保險局
右當事人間因農保事件，原告不服行政院中華民國八十七年九月十七日台八七訴字第
四五三四○號再訴願決定，提起行政訴訟。本院判決如左︰
　　主  文
原告之訴駁回。
　　事  實
緣屏東縣萬丹鄉農會於民國八十四年三月三十一日向被告（改制前為台閩地區勞工保
險局）申報原告加入農民健康保險。嗣原告因車禍成殘，於八十六年四月三日檢具邱
綜合醫院及財團法人長庚紀念醫院高雄分院（以下簡稱長庚高雄分院）出具之診斷書
，向被告申請農民健康保險殘廢給付，被告以原告之殘廢程度審定符合農民健康保險
殘廢給付標準表（以下簡稱殘廢給付標準表）第二等級，應領殘廢給付一千日計新台
幣（下同）三四○、○○○元，並以其殘廢後已無法繼續從事農作，依農民健康保險
條例施行細則第十八條規定，應自八十六年七月八日起退保，乃以八十六年七月十四
日八六保受字第六○一九三五○號函知屏東縣萬丹鄉農會，並副知原告。原告不服，
向農民健康保險監理委員會（以下簡稱監理會）申請審議，經該會以八十六年十二月
十五日八六農監審字第二二○一號審定書為「申請審議駁回」之審定。原告仍不服，
提起訴願、再訴願，遞遭決定駁回，遂提起行政訴訟。茲摘敘兩造訴辯意旨如次：
原告起訴意旨略謂︰原告智力減退，無工作能力，雙手無力等應介於第二等級及第三
等級之標準間。另雙眼視障、右眼可辨指數五公分、左眼可辨指數八十公分，符合殘
廢給付標準表第十頁第二等級殘，其附註對失明之定義包括眼球喪失或摘出或不能辨
明暗或僅能辨眼前手動者。原告左、右眼均殘，何以只針對右眼？況且，左眼可辨指
數八十公分，仍謂正常，此一說詞，全否定醫師之專業。又可感手動包含萬國視力表
○．○二之內，但萬國視力表○．○二，並不表示可感手動，兩者不能相提並論。依
農民健康保險條例第三十七條第五款之規定，「被保險人身體遺存障害，同時適合殘
廢給付標準表之第五等級間任何兩項目以上時，按其最高殘廢等級再升三等級給與之
。但最高等級為第三等級以上時，按第一等級給與之。」應依法將此殘廢事實合併升
等為第一等級一、二○○日。另有被保險人翁黃美環因雙眼視力減退，提起爭議，而
被告二次審定為雙眼成殘。同是被保險人，被告為不同結果之審定，實有欠公平，請
鈞院秉持正義，為原告獲得應得之權利等語。
被告答辯意旨略謂︰依據殘廢給付標準表第五、六項規定：「中樞神經系統機能遺存
極度障害，終身不能從事任何工作，經常需醫療護理或專人周密照護者，適用殘廢等
級第一等級。」、「中樞神經系統機能病變，引起截癱或偏癱，致終身不能從事任何
工作，日常生活需人扶助者，適用殘廢等級第二等級」。另據同表「精神、神經障害
」附註第一項規定，「精神、神經障害等級」之審定基本原則：綜合其病灶症狀，對
於永久喪失勞動能力與影響日常生活或社會生活活動狀態及需他人扶助之情況定其等
級。又同項第二款規定，因高度精神、神經障害，為維持生命必要之日常生活活動之
一部須他人扶助者：適用第二等級。本案據高雄市邱綜合醫院八十六年三月三十一日
出具殘廢診斷書載，原告因車禍致腦出血，右神經損傷，顏面裂傷，日常生活部分
需人扶助；另據長庚高雄分院同日所出具之診斷書載：其右眼力矯正後可辨手指數
五公分，低於○．○二，案經被告派員訪查及整型外科特約醫師提供專業意見，其顏
面醜形部分復原良好，不符合給付條件，不予給付，據此，依其障害程度被告綜合審
定為第二等級殘廢給付。有關其提起行政訴訟理由稱，原告智力減退、無工作能力、
雙手無力．．．等應介於第二等級及第三等級之標準間，另其雙眼障右眼可辨指數
五公分、左眼可辨指數八十公分，又符合殘廢給付標準表第十項第二等級應合併升等
按第一等級核給乙節，查原告因車禍致腦出血，右神經損傷，顏面裂傷，係中樞神
經系統機能障害，應依前開規定精神、神經障害等級之審定原則係綜合其病灶症狀，
對於永久喪失勞動能力與影響日常生活或社會生活活動狀態及需他人扶助之情況定其
等級，非如原告所主張應分別判定其等級後再合併升等按第一等級發給殘廢給付，縱
依其主張，則其右眼可辨指數五公分（低於萬國力表○．○二以下）（左眼之殘障
診斷書未載明）應符合殘廢給付標準表第二十項第九等級，如合併腦出血殘廢項目第
七項第三等級升等亦為第二等級。綜上答辯，原告陳述各點顯無理由，請依法駁回原
告之訴等語。
　　理  由
按「被保險人因遭受傷害或罹患疾病，經治療終止後，如身體遺存障害，適合殘廢給
付標準表規定之項目，並經保險人自設或特約醫療機構診斷為永久殘廢者，得按其當
月投保金額，依同表規定之殘廢等級及給付標準，一次請領殘廢補助費。」「殘廢給
付，依左列規定審核辦理之：．．．三、被保險人身體遺存障害，同時適合殘廢給付
標準表之第十四等級至第一等級間任何兩項目以上時，按其最高殘廢等級再升一等級
給與之。．．．」為農民健康保險條例第三十六條第一項前段及第三十七條第三款所
規定。又被保險人領取殘廢給付，不能繼續從事工作者，保險人以書面通知退保，其
保險效力自核定殘廢不能工作之當日二十四時停止，復為行為時農民健康保險條例施
行細則第十八條所明定。而殘廢給付標準表所定障害項目第六項、第七項及第二十項
分別為「中樞神經系統機能病變，引起截癱或偏癱，致終身不能從事任何工作，日常
生活需人扶助者，殘廢等級：二。給付標準：一○○○日。」「中樞神經系統機能遺
存顯著障害，終身不能從事工作者。殘廢等級：三。給付標準：八四○日。」「一目
力減退至○．○二以下者。殘廢等級：九。給付標準：二八○日。」本件原告因車
禍成殘，於八十六年四月三日檢具邱綜合醫院及長庚高雄分院出具之診斷書，向被告
申請農民健康保險殘廢給付，被告以原告因車禍致腦出血、右視眼神經損傷等殘廢程
度綜合審定符合殘廢給付標準表第二等級，應領殘廢給付一千日計三四○、○○○元
，並以其殘廢後已無法繼續從事農作，依農民健康保險條例施行細則第十八條規定，
應自八十六年七月八日起退保，乃以八十六年七月十四日八六保受字第六○一九三五
○號函知屏東縣萬丹鄉農會，並副知原告。原告不服，以依據邱綜合醫院出具之診斷
書記載，其顏面撕裂傷，日常生活部分需人扶助，無工作能力、符合殘廢給付標準表
第三等級，又據長庚高雄分院所出具之診斷書記載，其右眼力矯正後可辨手指數五
公分，符合前表第八等級，依農民健康保險條例第三十七條第四款規定，可按最高等
級再升二等級給付云云，向監理會申請審議。該會以原告右眼可辨指數五公分，低於
萬國力表○．○二，應符合殘廢給付標準表第二十項第九等級，合併第七項第三等
級升等亦為第二等級，且經審閱相關資料，原告因車禍導致腦出血，右眼視神經損害
，左眼仍正常，雙手無力，智力減退，被告綜合判斷給予第二等級，並無不當，乃駁
回其申請，揆諸首揭規定，尚無違法可言，一再訴願決定遞予維持，亦無不合。原告
起訴主張其因車禍致智力減退，無工作能力，雙手無力等應介於第二等級及第三等級
之標準間。另雙眼視障、右眼可辨指數五公分、左眼可辨指數八十公分，符合殘廢給
付標準表第二等級殘。原告左、右眼均殘，何以只針對右眼？本件依法應將殘廢事實
合併升等為第一等級一、二○○日。另有被保險人翁黃美環因雙眼視力減退，提起爭
議，而被告二次審定為雙眼成殘。同是被保險人，被告為不同結果之審定，實有欠公
平云云。惟查被告據邱綜合醫院八十六年三月三十一日出具殘廢診斷書所載：原告因
車禍致腦出血、右視神經損傷、顏面裂傷，日常生活部分需人扶持；另據長庚高雄分
院同日出具之診斷書所載：其右眼視力矯正後可辨指數五公分，低於○．○二，乃依
首揭規定，綜合其病灶症候，對於永久喪失勞動能力與影響日常生活或社會活動狀態
及需他人扶持之情況，審定其為第二等級，並無違誤。又查依長庚高雄分院及邱綜合
醫院出具之殘廢診斷書所載之殘廢部位，均未載明包括原告之「左眼」在內，原告主
張其左、右眼均殘，不能只針對右眼云云，顯不足採。原告另指訴外人翁黃美環因雙
眼視力減退，被告審定為雙眼成殘部分，因殘廢等級之審定為個案審查原則，自不能
以該案審定之結果執為本件審定等級之依據。綜上所述，原告起訴意旨難認有理由，
應予駁回。
據上論結，本件原告之訴為無理由，爰依行政訴訟法第二十六條後段，判決如主文。
中    華    民    國     八十八      年      十      月     二十九      日
                    行 政 法 院 第 五 庭
                                審 判 長 評  事      廖  政  雄
                                         評  事      趙  永  康
                                         評  事      沈  水  元
                                         評  事      林  清  祥
                                         評  事      姜  仁  脩
右  正  本  證  明  與  原  本  無  異
                                         法院書記官  葛  雅  慎
中    華    民    國     八十八      年     十一     月       一        日
